【裁判字號】    89,交易,327
【裁判日期】    890816
【裁判案由】    公共危險等
【裁判全文】
臺灣高雄地方法院刑事判決                        八十九年度交易字第三二七號
    公  訴  人  臺灣高雄地方法院檢察署檢察官
    被      告  甲○
右列被告因公共危險等案件，經檢察官提起公訴（八十八年度偵字第二八九六五號）
，本院判決如左：
    主  文
甲○服用酒類，不能安全駕駛動力交通工具而駕駛，處罰金參萬元，如易服勞役以參
佰元折算壹日。
又駕駛動力交通工具肇事，致人受傷而逃逸，處有期徒刑柒月，此部分緩刑貳年。
被訴過失傷害部分，公訴不受理。
    事  實
一、甲○於民國八十八年十一月二十七日四時許起，與友人在高雄市○○路某餐廳內
    服用酒類啤酒及高粱酒約各五罐與半瓶，已達於步態不穩、噁心嘔吐、精神混惑
    不清晰並影響駕駛，而不能安全駕駛動力交通工具之狀態後，至該日五時許，猶
    駕駛動力交通工具即車號ＸＨＣ－八二三號重型機車在道路上行駛，迨於翌日六
    時三十分許，甲○騎乘上開機車行經高雄市○○區○○里○○○路與忠孝路口，
    因酒後其反應與控制能力等均受影響，貿然闖越紅燈，撞及正欲穿越忠孝路由北
    向南方向騎乘自行車之陳仙汝，陳仙汝受撞及後人車倒地，當場昏倒，並受有頭
    部外傷之傷害（過失傷害部分，業據撤回告訴）。甲○於肇事致人受傷後，竟未
    停車探視及救護傷患，乃駕車逃逸，經停於現場等待客人之計程車司機見狀後立
    即駕車自後追趕甲○所騎乘之機車，並在五福路、林森路口當場攔停甲○車輛，
    並回肇事現場，於報警處理後，由警員對甲○測試其飲酒後吐氣所含酒精成份，
    發現其吐氣所含酒精成份已達每公升一點一三毫克，始悉上情。
二、案經被害人陳仙汝告訴暨高雄市政府警察局新興分局報告台灣高雄地方法院檢察
    署檢察官偵查起訴。
    理      由
壹、有罪部分
  一、訊據被告故坦承於上述時、地飲用酒類後，已達於不能安全駕駛動力交通工具
      之情形下，猶駕駛動力交通工具之事實，惟矢口否認有何肇事駕車逃逸之犯行
      ，辯稱：當時因酒喝太多，以及可能因機車後面置物箱勾到被害人車子，故並
      不知道撞到被害人，且在騎過該路口後，因有部計程車司機攔下，在告知有撞
      到人後，伊才知情，並回到肇事現場，其無肇事逃逸之故意云云。經查：
    （一）服用酒類不能安全駕駛動力交通工具而駕駛部分：
      １、業據被告甲○迭於警、偵訊，及本院調查、審理中供承在卷（見警卷第一
          、二頁偵訊筆錄，偵查卷第三頁背面偵訊筆錄，本院八十九年五月二十四
          日訊問筆錄及同年八月二日審判筆錄），並有高雄市政府警察局新興分局
          五福二路派出所警員至現場處理時經訊問目擊證人所繪之事故現場草圖一
          份在卷可稽，且被告為警查獲時經警施以酒精測試之結果，其吐氣所含酒
          精成份已高達每公升一點一三毫克，此亦有高雄市政府警察局以高市警刑
          字（８７）第五一七二一三號之舉發違反道路交通管理事件通知單二紙、
          酒精濃度測試值一紙均在卷可憑。
      ２、按行為人飲酒後，如其呼氣酒精濃度達於每公升一點零毫克時，即有步態
          不穩、噁心嘔吐、精神混惑不清晰之中度中毒症狀，如酒精濃度達於每公
          升一點五毫克時，則會有說話不清楚、感覺喪失、視力模糊之中到重度之
          中毒症狀，且行為人飲酒後其呼氣中酒精濃度如已達於每公升零點八五毫
          克時，其肇事率為一般未飲酒者之五十倍，此有中央警察大學交通學系暨
          交通管理研究所教授蔡志中之研究報告一紙附本院卷可憑，故被告經警測
          試其呼氣酒精成份為一點一三毫克，依照上揭資料，足認被告已達到服用
          酒類後不能安全駕駛動力交通工具之狀態，本件事證明確，被告此部分之
          犯行堪以認定。
    （二）肇事逃逸部分：
      １、被告雖否認有肇事逃逸之犯行，並執前開情詞為辯。然此部分犯行，業據
          告訴人陳仙汝於本院訊問時指述綦詳（見本院八十九年五月二十四日訊問
          筆錄），另有人即目擊本件事故發生之簡文彬證稱：「（八十八年十一月
          二十七日你有無目睹本件車禍過程？）那時我計程車停在五福二路上等客
          人，我在享溫馨ＫＴＶ店旁。（被害人被撞後，發生何事？）老人家被撞
          後，人往前飛起，掉落在自行車右邊，自行車是倒在路邊。（被告撞到後
          ，情形如何？）他撞到人後，車頭有左右搖擺」（見本院八十九年七月十
          九日訊問筆錄），此外，並有高雄市立大同醫院診斷證明書、交通事故處
          理登記（備忘）表各一紙在卷可佐，再參酌事故發生後所拍攝之車損相片
          所呈，被告之機車前輪輪胎上灑有告訴人所購之早點，該機車車頭旁之油
          箱右側處有一凹陷處，而告訴人所騎乘之腳踏車車前置物藍與前車輪亦分
          別有破裂及嚴重扭曲，此有相片四幀附卷可稽，足認係被告所騎乘機車之
          車頭撞及至被害人所騎腳踏車之車頭處而發生事故，衡諸常情，機車行進
          間發生撞擊，必然會有不穩及左右搖擺等情，且依前開相片所呈，本件事
          故係被告所騎機車之正面撞擊，必然會有碰撞聲、喊叫聲，機車之駕駛人
          怎會毫不知悉撞及至被害人之理？且被告於事發後遭證人簡文彬追至後，
          並帶回肇事現場，如被告對於肇事之事毫不知情，又怎會未加質疑，即隨
          同回至現場，是被告顯然有肇事逃逸之未必故意，被告前開辯詞，均為事
          後卸責之詞，無足採信。此部分犯行亦洵堪認定。
二、查被告甲○為警查獲後經測試酒精濃度，其呼氣酒精濃度高達每公升一點一三毫
    克，顯已達於不能安全駕駛動力交通工具之狀態，猶駕駛車輛行駛，復貿然闖越
    紅燈，撞擊正橫越馬路之告訴人，並致受傷，且於肇事後駕車逃逸，核其所為，
    係犯刑法第一百八十五條之三服用酒類不能安全駕駛動力交通工具而駕駛罪，及
    第一百八十五條之四駕駛動力交通工具肇事致人受傷而逃逸罪。查被告所犯上開
    二罪間，犯意各別，行為互殊，犯罪構成要件不同，應予分論併罰。爰審酌酒精
    成分對人之意識能力具有不良影響，超量飲酒後會導致對週遭事務之辨識及反應
    能力較平常狀況薄弱，因而酒後駕車在道路上行駛，對一般往來之公眾及駕駛人
    自身皆具有高度危險性，爰審酌被告明知上情，既漠視自己安危，更枉顧公眾行
    之安全，於服用酒類，酒後呼氣酒精濃度高達每公升一點一三毫克，已處於不能
    安全駕駛動力交通工具之狀態，仍駕駛車輛，導致發生車禍，復肇事後逃逸，對
    於被害人之生命、身體造成極大危險性，然被告犯後態度良好，並已與被害人達
    成和解等一切情狀，分別量處如主文所示之刑，另就罰金刑部分諭知易服勞役。
    又查，被告前未曾受有期徒刑以上刑之宣告，品行良好，有本院被告院內索引卡
    紀錄表及臺灣高等法院被告全國前案紀錄表各一份附卷可稽，因一時短於思慮，
    致觸犯肇事逃逸部分犯行，但被告有正當職業，此有大華行理貨有限公司所出具
    之在職證明書一紙可憑，經此刑之教訓，當知所警惕，爰參緩刑制度係在救濟短
    期自由刑之弊之立法意旨，本院認為被告所犯肇事逃逸罪部分，前開對其宣告之
    有期徒刑，以暫不執行為適當，爰宣告緩刑二年，以啟自新。
貳、不受理部分
  一、公訴意旨另以：被告甲○於八十八年十一月二十七日六時三十分許，酒後已無
      安全駕駛動力交通工具之能力，猶駕駛車號ＸＨＣ—八二三號重型機車，沿高
      雄市○○○路由西向東方向行駛，行經至忠孝路口時，本應注意駕駛人駕駛汽
      車，應遵守道路交通號誌之指示，並應注意車前狀況，以隨時採取必要之安全
      措施，依當時有日間自然光、道路無障礙、視距良好等情，並無不能注意之情
      事，竟疏未注意貿然闖越紅燈，撞及前方騎乘自行車之被害人陳仙汝，被害人
      因此隨車倒地，並受有頭部外傷之傷害，因認被告涉有過失傷害之罪。
  二、按告訴乃論之罪，告訴人於第一審辯論終結前得撤回其告訴，又告訴經撤回者
      ，應諭知不受理之判決，刑事訴訟法第二百三十八條第一項、第三百零三條第
      三款定有明文。
  三、查本件告訴人陳仙汝告訴被告甲○過失傷害案件，起訴書認係犯刑法第二百八
      十四條第一項前段之罪，依同法第二百八十七條前段之規定，須告訴乃論。茲
      據告訴人與被告間已成立和解，有和解書一紙在卷可證，告訴人亦於八十九年
      五月二十四日調查程序中撤回過失傷害部分之告訴，依照前開說明，爰不經言
      詞辯論，逕為不受理之論知。
據上論斷，應依刑事訴訟法第二百九十九條第一項前段、第三百零三條第三款、第三
百零七條，刑法第一百八十五條之三、第一百八十五條之四、第四十二條第一項、第
七十四條第一款，罰金罰鍰提高標準條例第二條，判決如主文。
中      華      民      國    八十九    年      八      月     十六     日
                              臺灣高雄地方法院刑事交通法庭
                                  審判長  法  官    李嘉興
                                          法  官    廖純卿
                                          法  官    程克琳
右正本證明與原本無異。
如不服本判決，應於判決送達後十日內，向本院提出上訴狀。
                                          書記官    王麒雄
中    華    民    國      八十九      年      八      月      十八      日
附錄本案論罪科刑法條全文
刑法第一百八十五條之三︰
服用毒品、麻醉藥品、酒類或其他相類之物，不能安全駕駛動力交通工具而駕駛者，
處一年以下有期徒刑、拘役或三萬元以下罰金。
刑法第一百八十五條之四︰
駕駛動力交通工具肇事，致人死傷而逃逸者，處六月以上五年以下有期徒刑。


司法院資訊處製作；財團法人民間司法改革基金會備份。
